【裁判字號】    95,交聲,810
【裁判日期】    951116
【裁判案由】    違反道路交通管理處罰條例聲明異議
【裁判全文】
臺灣臺北地方法院交通事件裁定         95年度交聲字第810號
異議人即
受處分人  甲○○
上列異議人即受處分人因違反道路交通管理處罰條例案件，對於
臺北市交通事件裁決所民國95年 8月14日所為之處分（原處分案
號：北市裁三字第裁00-000000000號），聲明異議，本院裁定如
下：
    主  文
異議駁回。
    理  由
一、按領有牌照之汽車所有人應於指定日期前後一個月內持行車
    執照、新領牌照登記書向公路監理機關申請檢驗。汽車不依
    限期參加定期檢驗或臨時檢驗者，處汽車所有人新臺幣（下
    同）九百元以上一千八百元以下罰鍰。道路交通安全規則第
    四十四條第一項後段、道路交通管理處罰條例第十七條第一
    項前段分別定有明文。
二、本件原處分機關臺北市交通事件裁決所係以：異議人即受處
    分人甲○○所有之車號ＤＨ—三三一０號自用小客車，不依
    限期（即指定日期九十五年六月四日前後一個月內）參加定
    期檢驗，遲至同年七月十二日始參加定期檢驗，經舉發單位
    臺北市監理處以異議人所有上開車輛有違反前揭道路交通管
    理處罰條例第十七條第一項前段之行為製單舉發，裁處異議
    人罰鍰九百元，異議人於當日提出申訴，經原處分機關函請
    舉發單位調查結果，仍認異議人確有前開違規行為，而異議
    人已於同年八月十日繳清前開罰鍰並完成汽車定期檢驗，原
    處分機關乃於同年月十四日依道路交通管理處罰條例第十七
    條第一項、違反道路交通管理事件統一裁罰基準及處理細則
    第四十三條、第四十四條、第六十七條暨違反道路交通管理
    事件統一裁罰基準表之規定，裁處異議人罰鍰九百元。
三、異議意旨略以：異議人於九十五年六月十九日即已前往監理
    處辦理車輛檢驗，然監理處以保險證有效期（九十五年七月
    十日）未滿三十日為由，不讓異議人驗車，而要求異議人領
    得新保險證後，再行驗車，故異議人待取得新保險證後，於
    同年七月十二日再次前往監理處參加驗車，竟遭監理處以超
    過檢驗期限為由，要求繳交罰鍰始得完成驗車。然異議人並
    非故意不完成驗車，監理處竟以不可歸責於異議人之理由，
    不讓異議人完成驗車，且告知異議人需取得新保險證再前來
    驗車，是否有意陷人民於遭不當罰鍰之嫌云云。
四、查異議人所有之車號ＤＨ—三三一０號自用小客車，本應於
    指定日期九十五年六月四日前後一個月內參加定期檢驗，惟
    異議人直至同年七月十二日始依規定前往臺北市監理處參加
    汽車定期檢驗等情，有車輛查詢資料及臺北市監理處九十五
    年七月十四日北市監一字第０九五六二六一二一００號函附
    卷可稽，異議人所有上開汽車不依限期參加定期檢驗之事實
    ，已堪認定。異議人雖以前揭情詞置辯，惟查：
  (一)按公路監理機關對於強制汽車責任保險有效期間不滿三十日
    之汽車，不得檢驗，強制汽車責任保險法第十六條第二項第
    二款前段定有明文。茲異議人所有上開車輛之強制汽車責任
    保險有效期間為九十五年七月十日，此業據異議人自承在卷
    ，則異議人於同年六月十九日前往公路監理機關欲參加定期
    檢驗時，其車輛之強制汽車責任保險有效期間既不滿三十日
    ，則依前開規定，公路監理機關不得對其車輛為檢驗。從而
    ，公路監理機關「拒絕為異議人驗車，並要求異議人辦妥有
    效期間滿三十日以上之強制汽車責任保險後，再行參加定期
    檢驗」乙節，於法並無不合。
  (二)至異議人指：伊於九十五年六月十九日前往驗車時，保險證
    尚未到期，仍屬有效，監理處竟以此不可歸責於伊之理由，
    不讓伊驗車云云。查異議人身為車主，對於前述汽車參加定
    期檢驗之相關法律規定，自難諉以不知法律為由主張免除其
    應負之責任。而異議人所有上開車輛應參加定期檢驗之指定
    日期為「九十五年六月四日前後一個月內」，顯見異議人早
    於「九十五年五月四日」即可參加定期檢驗；異議人倘及早
    於九十五年六月十日之前（即保險有效期間滿三十日以上）
    ，至公路監理機關參加定期檢驗，自可於保險有效期間滿三
    十日以上，而不致發生無法驗車之情事；縱異議人未能趕在
    九十五年六月十日之前參加定期檢驗，然異議人苟及早前往
    公路監理機關，亦可提前得知有保險期間之問題，而儘速在
    期限內辦妥強制汽車責任保險續保事宜並參加定期檢驗。本
    案異議人未能儘早前往公路監理機關參加定期檢驗，雖不違
    法，然其疏未依相關法律規定，於強制汽車責任保險有效期
    間滿三十日以上之前參加定期檢驗，復未酌留辦理強制汽車
    責任保險續保程序所需之時間，而延至定期檢驗期限前十餘
    日（即九十五年六月十九日）始前往公路監理機關欲參加定
    期檢驗，以致未能檢具有效期間滿三十日以上之強制汽車責
    任保險證，而無法於當日完成檢驗，且於當日獲悉有保險期
    間問題時，距離驗車期限（九十五年七月四日）已不滿二十
    日，而不及於限期內補正保險證參加定期檢驗，足證異議人
    顯有過失至明，自無免罰之餘地。異議人辯稱未能依限期參
    加定期檢驗，係不可歸責於己，原處分不當，並指摘公路監
    理機關有意陷人民於遭罰鍰之嫌云云，殊不足採。
五、綜上所述，異議人所有上開車輛確有不依限期參加定期檢驗
    之違規行為，從而，原處分機關依道路交通管理處罰條例第
    十七條第一項、違反道路交通管理事件統一裁罰基準及處理
    細則第四十三條、第四十四條、第六十七條暨違反道路交通
    管理事件統一裁罰基準表之規定，裁處異議人罰鍰九百元，
    核無違誤。異議人猶執前詞聲明異議，為無理由，應予駁回
    。
據上論斷，應依道路交通案件處理辦法第十九條，裁定如主文。
中    華    民    國    95    年    11    月    16    日
                  交通法庭法  官  陳芃宇
以上正本證明與原本無異
如不服本裁定應於送達後5日內向本院提出抗告狀
                          書記官  周小玲
中    華    民    國    95    年    11    月    21    日


司法院資訊處製作；財團法人民間司法改革基金會備份。
